【裁判字號】    96,簡上,998
【裁判日期】    970131
【裁判案由】    過失傷害
【裁判全文】
臺灣高雄地方法院刑事判決             96年度簡上字第998號
上  訴  人
即  被  告  乙○○
上列被告因過失傷害案件，不服本院高雄簡易庭中華民國96年8
月28日96年度簡字第4433號所為第一審判決（聲請簡易判決處刑
書案號：臺灣高雄地方法院檢察署96年度偵字第10709 號），提
起上訴，本院管轄之第二審合議庭判決如下：
    主  文
原判決關於乙○○部分撤銷。
乙○○犯過失傷害罪，處有期徒刑月，如易科罰金，以新臺幣
壹仟元折算壹日；減為有期徒刑壹月又拾伍日，如易科罰金，以
新臺幣壹仟元折算壹日。
    事  實
一、乙○○與甲○○曾有生意往來關係，甲○○於民國87年間因
    承包政府工程標案，向張龍鳳購買工程貨物一批，嗣甲○○
    因認該批貨物無法達到驗收標準，而拒絕支付張龍鳳剩餘貨
    款，俟乙○○屢次催討未果，乃於96年2 月5 日10時45分許
    前往甲○○所經營址設高雄市○○區○○街209 號之「安全
    企業行」前催討債務並潑灑冥紙抗議，而與甲○○發生口角
    進而拉扯，乙○○本應注意手拿之已點燃香菸不該碰觸甲○○之身體，而依當時情況，又無不能注意之情事，竟疏未注
    意，使香菸頭碰及甲○○之右眼，致甲○○受有右眼角膜上
    皮缺損併眼瞼燒傷之傷害，另甲○○於出手拉扯之際，亦疏
    於注意，致乙○○受有左眼下瘀腫之傷害（甲○○過失傷害
    部分，另經本院以96年度簡字第4443號判決確定）。
二、案經甲○○訴由高雄市政府警察局鹽埕分局報請臺灣高雄地
    方法院檢察署檢察官偵查起訴。
    理  由
壹、程序部分：
一、按被告以外之人於偵查中向檢察官所為之陳述，除顯有不可
    信之情況者外，得為證據，刑事訴訟法第159 條之1 第1 項
    定有明文，本案證人丙○○於偵查中之陳述，業經其於證述
    前具結，亦無證據顯示檢察官在偵查時有不法取供之情形，
    且據證人做成證據之外部情狀，亦無證據顯示上開證述有顯
    不可信之情況，揆諸首揭說明，證人丙○○於偵查中之證述
    應有證據能力。
二、按被告以外之人於審判外之陳述，雖不符刑事訴訟法第159
    條之1 至之4 等4 條之規定，而經當事人於審判程序同意作
    為證據，法院審酌該言詞陳述或書面陳述作成時之情況，認
    為適當者，亦得為證據；當事人、代理人或辯護人於法院調
    查證據時，知有第159 條第1 項不得為證據之情形，而未於
    言詞辯論終結前聲明異議者，視為有前項之同意，刑事訴訟
    法第159 條之5 第1 項定有明文。本案卷附高雄市立聯合醫
    院96年2 月6 日診斷證明書1 紙，雖屬傳聞證據，惟前開證
    據均查無符合同法第159 條之1 至之4 等前4 條之情形，且
    檢察官、被告均已知悉該陳述屬傳聞證據，於本院言詞辯論
    終結前均未聲明異議，本院審酌上開證述於作成時亦無任何
    不適當之情況，認以之作為本案之證據，應屬適當，是上開
    警詢中證述應均有證據能力。
貳、實體部分：
一、訊據被告對上揭過失傷害犯行均坦承不諱，又查：
  (一)被告至告訴人甲○○所經營之「安全企業行」追討債務，而
    與告訴人發生口角爭執，被告疏未注意，將手上香煙碰觸到
    告訴人眼睛，致告訴人受有右眼角膜上皮缺損併眼瞼燒傷之
    傷害等事實，業據證人即到場處理之員警丙○○到庭證述明
    確，並有高雄市立聯合醫院96年2 月6 日診斷證明書、高雄
    市立聯合醫院高市聯醫病字第0960008040號函、高雄市立聯
    合醫院甲○○病歷影本各1 份在卷可證（見警卷第11頁、本
    院卷第32至37 頁） ，此外，復有告訴人甲○○眼部傷勢照
    片2 張、現場錄影翻拍畫面12張等附卷可資佐證（見偵卷第
    17、第31至42頁）。
  (二)又證人即告訴人甲○○於本院審理時固證稱：當時是被告一
    直向警察說其欠被告錢，其則向警察解釋並沒有欠被告錢，
    被告還將冥紙掃到其家門口，就在這時候，被告突然拿著香
    煙頭刺向其右眼，其認為被告是故意的云云（見本院簡上卷
    第56頁）；惟查，就當時被告與告訴人爭論，及被告因疏忽
    而以香煙碰觸告訴人眼睛之情形，經證人丙○○到庭證稱：
    當時是被告與告訴人兩人口角，互相比手劃腳，被告的香煙
    拿在左手食指、中指中間，不小心就刺到告訴人，因為當時
    我在場，不可能讓他們打架等語，甚為明確（見本院簡上卷
    第58頁），按證人丙○○乃到場處理之員警，依法執行公權
    力，就被告、告訴人本次糾紛，為立場公正之第三人；而告
    訴人與被告間因債務糾紛，雙方各執一詞，未能解決，已生
    嫌隙，嗣後因本次被告前往告訴人公司門口抗議，雙方進而
    發生拉扯衝突，而互控對方傷害，已難期待其立場客觀公正
    ；參以證人丙○○於偵查中證稱：當時二人在爭執，有互相
    拉扯，被告情緒比較激動，且其有看到一個女人來抓被告背
    部等語（見偵卷第23頁），足見當時雙方爭執甚烈，則在雙
    方情緒激動情形下，告訴人是否能清楚判斷被告是故意或不
    慎觸傷其眼睛，亦不無疑問。此外，復查無其他積極事證，
    足證被告有故意傷害告訴人之行為。從而，被告並非故意刺
    傷告訴人一節，應堪認定。
  (三)綜上所述，應認被告前揭自白，核與事實相符，得為認定其
    犯罪之依據。本案被告犯罪事證明確，其犯行已經證明，應
    予依法論科。
二、論罪科刑部分：
  (一)核被告所為，係犯刑法第284 條第1 項之過失傷害罪。原審
    認被告罪證明確，而據以論罪科刑，固非無見，惟查：按刑
    之量定，固屬法院得為自由裁量之事項，但其自由裁量之職
    權行使，並非漫無限制，除不得逾越法律所規定之範圍外，
    並應具妥當性及合目的性，並符合罪刑相當原則，始為適法
    （最高法院95年度臺上字第6617號判決意旨參照）。本案被
    告所犯刑法第284 條第1 項之過失傷害罪法定最重本刑為6
    月以下有期徒刑，原審以被告與告訴人原係朋友關係，僅因
    生意欠款細故兩人發生口角爭執，進而相互拉扯，過程中不
    慎導致被告、告訴人均成傷，且告訴人受有右眼角膜上皮缺
    損併眼瞼燒傷之傷害，傷勢非輕，被告受有左眼下瘀腫之傷
    害，傷勢則較輕，又被告事後未能與告訴人達成和解，及被
    告坦承犯行，態度尚可，並念及被告素行非佳，並考量其犯
    罪動機、目的、手段等一切情狀，量處被告有期徒刑6 月，
    既已慮及被告犯後坦承犯行，態度尚可，惟仍量處被告法定
    刑之最高刑度，且未說明被告應處以法定刑最高刑度之理由
    ，另本案被告又無法定加重其刑之事由，足見原審裁量應非
    妥適。又被告固前於84年10月6 日因違反勞動基準法案件，
    經臺灣嘉義地方法院以84年度易字第684 號判處罰金1,000
    元確定，又於85年9 月25日因詐欺案件，經臺灣高等法院臺
    南分院判處有期徒刑6 月確定，並入監執行，惟由86年5 月
    1 日被告執行完畢出監之日起至本案發生之日止，近10年時
    間均未曾再犯罪，原審認被告素行非佳，又未說明據以認定
    之理由，亦有未合；另本案被告與告訴人乃相互拉扯間過失
    傷害對方，原審就告訴人部分量處有期徒刑2 月，就被告部
    分則量處有期徒刑6 月，輕重亦失均衡。從而，被告以原審
    量刑過重為由，上訴請求撤銷改判，為有理由，自應由本院
    將原判決關於被告乙○○部分撤銷改判。
  (二)爰審酌被告與告訴人甲○○原係朋友，僅因生意欠款糾紛，
    不循法律途徑解決，反以至告訴人公司門口潑灑冥紙之非理
    性方式催債，而釀生本次衝突，又被告與告訴人相互拉扯，
    過程中不慎導致告訴人受傷，使告訴人受有右眼角膜上皮缺
    損併眼瞼燒傷之傷害，傷勢非甚輕，且事後未能與告訴人達
    成和解，賠償告訴人所受損失，其行為本不宜輕縱，惟念及
    被告自身亦受有左眼下瘀腫之傷害，有阮綜合醫院96年2 月
    5 日診斷證明書、阮綜合醫院96診字第1206138 號驗傷診斷
    書在卷可證（見警卷第9 、10頁），及被告犯後坦承犯行，
    態度尚可，並考量被告素行、智識程度、犯罪目的、手段等
    一切情狀，量處如主文所示之刑，並斟酌被告為國小畢業、
    業工、家境小康等情，諭知如主文所示之易科罰金之折算標
    準，以示懲儆。又被告為前揭犯行後，中華民國九十六年罪
    犯減刑條例業於96年7 月16日公佈施行，本案被告犯罪時間
    係在96年4 月24日以前，且合於該條例所定減刑條件，爰減
    其前開宣告刑期二分之一，並諭知易科罰金之折算標準。
三、至同案被告甲○○於原審判決後，因被告甲○○未上訴，已
    判決確定，併予敘明。
四、據上論斷，應依刑事訴訟法第455 條之1 第1 項、第3 項、
    第369 條第1 項前段、第364 條、第299 條第1 項前段，刑
    法第284 條第1 項、第41條第1 項前段，刑法施行法第1 條
    之1 ，中華民國九十六年罪犯減刑條例第2 條第1 項第3 款
    、第7 條，判決處如主文。
中    華    民    國    97    年    1     月    31    日
                   刑事第十七庭  審判長法  官  洪能超
                                       法  官  林建鼎
                                       法  官  陳思帆
以上正本證明與原本無異。
如不服本判決應於收受本判決後10日內向本院提出上訴書狀，並
應敘述具體理由，如未敘述上訴理由者，應於上訴期間屆滿後20
日內補提理由書狀於本院（均須按他造當事人之人數附繕本）「
切勿逕送上級法院」。
中    華    民    國    96    年    1     月    31    日
                                       書記官  王高山
附錄本判決論罪科刑法條：
中華民國刑法第284條
因過失傷害人者，處 6 月以下有期徒刑、拘役或 5 百元以下罰
金，致重傷者，處1 年以下有期徒刑、拘役或5 百元以下罰金。
從事業務之人，因業務上之過失傷害人者，處1 年以下有期徒刑
、拘役或1 千元以下罰金，致重傷者，處 3 年以下有期徒刑、
拘役或 2 千元以下罰金。
中華民國刑法施行法第1 條之1 ：
中華民國94年1 月7 日刑法修正施行後，刑法分則編所定罰金之
貨幣單位為新臺幣。
94年1 月7 日刑法修正時，刑法分則編未修正之條文定有罰金者
，自94年1 月7 日刑法修正施行後，就其所定數額提高為30倍。
但72年6 月26日至94年1 月7 日新增或修正之條文，就其所定數
額提高為3 倍。


司法院資訊處製作；財團法人民間司法改革基金會備份。
